【裁判字號】    97,上訴,5774
【裁判日期】    971231
【裁判案由】    毒品危害防制條例
【裁判全文】
臺灣高等法院刑事判決                97年度上訴字第5774號
上  訴  人
即  被  告  甲○○
上列上訴人因毒品危害防制條例案件，不服臺灣板橋地方法院97
年度訴字第3761號，中華民國97年11月13日第一審判決（起訴案
號：臺灣板橋地方法院檢察署97年度毒偵字第6768號），提起上
訴，本院判決如下：
    主  文
上訴駁回。
    理  由
一、按依刑事訴訟法第350條、第361條、第362條、第367條規定
    ，不服地方法院之第一審判決而上訴者，須提出上訴書狀，
    並應敘述具體理由，為上訴必備之程式；其所提出之書狀未
    敘述上訴理由，或僅曾以言詞陳述上訴理由者，均應於上訴
    期間屆滿後20日內補提理由書於第一審法院。第一審法院經
    形式審查，認逾期未補提上訴理由者，應定期間先命補正；
    逾期未補正者，為上訴不合法律上之程式，應以裁定駁回。
    倘已提出上訴理由，但所提非屬具體理由者，則由第二審法
    院以上訴不合法律上之程式，判決駁回。而所謂具體理由，
    必係依據卷內既有訴訟資料或提出新事證，指摘或表明第一
    審判決有何採證認事、用法或量刑等足以影響判決本旨之不
    當或違法，而構成應予撤銷之具體事由，始克當之（例如：
    依憑證據法則具體指出所採證據何以不具證據能力，或依憑
    卷證資料，明確指出所為證據證明力之判斷如何違背經驗、
    論理法則）；倘僅泛言原判決認定事實錯誤、違背法令、量
    刑失之過重或輕縱，而未依上揭意旨指出具體事由，或形式
    上雖已指出具體事由，然該事由縱使屬實，亦不足以認為原
    判決有何不當或違法者（例如：對不具有調查必要性之證據
    ，法院未依聲請調查亦未說明理由，或援用證據不當，但除
    去該證據仍應為同一事實之認定），皆難謂係具體理由，俾
    與第二審上訴制度旨在請求第二審法院撤銷、變更第一審不
    當或違法之判決，以實現個案救濟之立法目的相契合，並節
    制濫行上訴（最高法院97年度台上字第892 號、97年度台上
    字第1402號、97年度台上字第5960號等判決意旨參照）。又
    原審法院對上訴書狀有無記載理由，為形式上之審查，認有
    欠缺，且未據上訴人自行補正者，固應定期間先命補正。然
    上訴理由是否具體，依96年7月4日刑事訴訟法第361 條修正
    理由之說明，屬第二審法院審查範圍，不在命補正之列。
二、本件原審依憑上訴人即被告甲○○之自白，以及上訴人為警
    查獲後所排放尿液經採樣送驗之結果，確呈海洛因代謝物嗎
    啡及甲基安非他命陽性反應，有臺灣檢驗科技股份有限公司
    97年7月15日CH/2008/70113號濫用藥物尿液檢驗報告在卷可
    憑，暨卷內本院被告前案紀錄表，認定上訴人前於95年間因
    違反毒品危害防制條例案件，經原審法院以95年度毒聲字第
    1188號裁定送觀察、勒戒，因認有繼續施用毒品傾向，再經
    原審法院以96年度毒聲字第592 號裁定令入戒治處所施以強
    制戒治，於戒治期間經評定認無繼續強制戒治之必要，業於
    97年2 月21日經釋放出所，並經臺灣板橋地方法院檢察署檢
    察官於97年3月17日以97年度戒毒偵字第163號為不起訴處分
    確定；詎其仍不知戒除毒癮，竟於觀察勒戒、強制戒治執行
    完畢釋放後5 年內，明知其先生江行健所服用之癌症藥物含
    有第一級毒品嗎啡成分，因其適逢月事來潮身體不適，猶基
    於施用第一級毒品之犯意，於97年6 月29日某時，在其位於
    臺北縣林口鄉○○路118號5樓之租屋處內，自行取其夫含有
    嗎啡之藥物服用，以施用第一級毒品嗎啡1 次；另基於施用
    第二級毒品甲基安非他命之犯意，於97年6 月27日13、14時
    許，在其上開租屋處內，以甲基安非他命置入玻璃球內點火
    燒烤吸食煙霧之方式，施用第二級毒品甲基安非他命1 次。
    適用毒品危害防制條例10條第1項、第2項，刑法第11條前段
    、第51條第5 款等規定，論處甲○○施用第一級毒品，處有
    期徒刑7月；又施用第二級毒品，處有期徒刑4月。應執行有
    期徒刑10月。
三、被告上訴意旨略以：伊係於問過醫院後，方知伊先生所服用
    之嗎啡含第一級毒品成分，又警察辦案程序不公，未在現場
    找到任何海洛因，卻將伊9 歲之小孩拘留一晚。致其身心受
    創，伊確有悔過之心，現於餐廳正常工作，盼能陪罹癌夫婿
    度過人生盡頭，請求從輕量刑云云。揆其所陳，不惟無一語
    提及原判決有何違法或不當，構成應予撤銷之具體理由，而
    其謂係於問過醫院後，方知伊先生所服用之嗎啡含第一級毒
    品成分，亦與其於原審中以言詞及書面所述伊深知嗎啡為禁
    藥，亦係一級管制藥品，惟月事來臨，身上僅有不到新台幣
    300元之現金，不敢買止痛藥服用，因此拿了伊先生之嗎啡
    服用，此舉確實不對等語（見原審卷第26頁及第32頁）齟齬
    ，核與卷內訴訟資料不相適合，俱不足以動搖或影響原判決
    之本旨及刑之量定，衡以上述規定及說明，被告不服原審判
    決提起上訴，並未提出合於刑事訴訟法第361條第1項規定之
    具體理由，其上訴不合法律上之程式，爰不經言詞辯論，予
    以駁回。
據上論結，應依刑事訴訟法第367條前段、第372條，判決如主文
。
中    華    民    國    97    年    12    月    31    日
                  刑事第十二庭審判長法  官  蔡永昌
                                    法  官  施俊堯
                                    法  官  蔡新毅
以上正本證明與原本無異。
施用第一級毒品部分，如不服本判決，應於收受送達後十日內向
本院提出上訴書狀，其未敘述上訴之理由者並得於提起上訴後十
日內向本院補提理由書，（均須按他造當事人之人數附繕本）。
施用第二級毒品部分不得上訴。
                                    書記官  楊秋鈴
中    華    民    國    97    年    12    月    31    日


司法院資訊處製作；財團法人民間司法改革基金會備份。
